臺灣桃園地方法院民事判決
109年度建字第49號
原      告  新翱營造有限公司

法定代理人  曾裕煒  
訴訟代理人  高靖棠律師
被      告  桃園市桃園區公所

法定代理人  洪清淵  
訴訟代理人  賴彌鼎律師
複  代理人  曾憲忠律師
            朱美珍  
上列當事人間請求給付工程款事件，於民國111年8月11日辯論終
結，本院判決如下：
    主  文
一、被告應給付原告新臺幣壹佰貳拾萬參仟伍佰玖拾捌元，及自
    民國一○九年三月十八日起至清償日止，按週年利率百分之
    零點捌壹計算之利息。
二、被告應給付原告新臺幣捌萬貳仟玖佰伍拾肆元，及自民國一
    ○九年六月十七日起至清償日止，按週年利率百分之零點捌
    壹計算之利息。
三、原告其餘之訴駁回。　　　　
四、訴訟費用由被告負擔百分之六十二，餘由原告負擔。
五、本判決第一項於原告以新臺幣肆拾萬壹仟壹佰玖拾玖元為被
    告預供擔保後，得假執行。但被告如以新臺幣壹佰貳拾萬參
    仟伍佰玖拾捌元為原告預供擔保，得免為假執行。
六、本判決第二項於原告以新臺幣貳萬柒仟陸佰伍拾壹元為被告
    預供擔保後，得假執行。但被告如以新臺幣捌萬貳仟玖佰伍
    拾肆元為原告預供擔保，得免為假執行。　　
七、原告其餘假執行之聲請駁回。
    事實及理由
壹、程序事項：
一、按「按當事人喪失訴訟能力或法定代理人死亡或其代理權消
    滅者，訴訟程序在有法定代理人或取得訴訟能力之本人承受
    其訴訟以前當然停止」、「聲明承受訴訟，應提出書狀於受
    訴法院，由法院送達於他造」，民事訴訟法第170條、第176
    條分別定有明文。本件被告桃園市桃園區公所之法定代理人
    原為陳玉明，但於訴訟過程中變更為洪清淵，洪清淵並於民
    國111年8月5日具狀聲明承受訴訟，揆諸前揭說明，核無不
    合，應予准許。
二、按訴狀送達後，原告不得將原訴變更或追加他訴，但擴張或
    減縮應受判決事項之聲明者，不在此限，民事訴訟法第255
    條第1項第3款定有明文。本件原告起訴時之聲明為：「㈠被
    告應給付原告新臺幣（下同）220萬9,014元，及自民國109
    年3月6日起至清償日止，按週年利率0.81％計算之利息。㈡願
    供擔保，請准宣告假執行」，嗣原告於110年9月28日以民事
    準備㈣狀變更其訴之聲明為：「㈠被告應給付原告120萬3,598
    元，及自109年3月6日起至清償日止，按週年利率0.81％計算
    之利息。㈡被告應給付原告86萬5,464元，及自起訴狀繕本送
    達翌日起至清償日止，按週年利率5％計算之利息。㈢願供擔
    保，請准宣告假執行」，核原告所為，乃係將其依兩造間工
    程契約所請求之剩餘工程款及履約保證金，與其另主張之追
    加工程款及管理費分為兩個聲明請求，並均減縮其請求之金
    額，另擴張就追加工程款及管理費所請求之利率，屬擴張或
    減縮應受判決事項之聲明，與上開規定相符，自應准許。
貳、實體事項：
一、原告主張：
  ㈠兩造於107年10月31日簽立「桃園市桃園區公所工程採購契約
    」（下稱系爭契約），由原告向被告承攬「南埔市民活動中
    心整建工程」（下稱系爭工程）。原告已於兩造合意展延之
    完工期限即108年12月1日完工，向被告申請報竣，並會同被
    告於同年月30日辦理驗收，嗣經原告將驗收時所認定之缺失
    改善後，被告已於109年1月2日複驗完畢。原告於109年2月1
    2日提出系爭工程結算資料予被告，但被告遲未通知原告其
    核算後應繳納保固保證金之數額，反而以原告未履行消防審
    查及取得使用執照之義務為由，拒不核發款項及結算證明，
    惟原告未能履行消防審查及取得執照，是因被告未於施工前
    提供消防核可圖所致而不可歸責於原告，是被告抗辯顯無理
    由。被告就系爭工程尚有99萬8,596元之工程款未給付，加
    上被告於驗收合格後應返還予原告之履約保證金25萬元，另
    減去原告同意扣除之消防會勘費用4萬4,998元，被告就系爭
    契約尚應給付原告120萬3,598元。
　㈡又兩造除了書面議定變更設計之項目外，亦曾就如附表所示
    之工項進行變更，惟被告稱若以書面議定辦理追加，變更設
    計之項目恐超過系爭契約總價之50％上限，故口頭承諾「就
    系爭工程相關工程設備及項目，不會對原告進行追減，以補
    償換取原告不另行追加」，惟被告嗣後竟不顧兩造之約定，
    而於109年4月15日函知原告進行追減，則被告不進行追減之
    條件既未成就，原告即仍有權依民法第491條之規定，向被
    告請求支付此部分之工程款73萬9,188元。
　㈢又本件被告已於109年1月2日複驗完畢並同意系爭工程之驗收
    ，惟其卻因故拖延而未於驗收合格後15日內辦理點交，依系
    爭契約第15條第9項約定，應視同原告已於109年1月17日完
    成點交程序，並就系爭工程不再負保管責任，雖被告嗣於10
    9年4月20日已會同原告就系爭工程進行實際點交，然原告於
    實際點交前，為避免系爭工程因無人管理而受損，已另行委
    請其他廠商負責系爭工程之管理，因此墊付管理費用12萬6,
    276元，故原告得依民法第179條不當得利或第172條、176條
    第1項無因管理之規定，請求被告支付此費用。為此，提起
    本件訴訟。並聲明：如上開變更後之聲明所載。　　　　
二、被告則以：
  ㈠依系爭契約第23條第6款之約定，原告就系爭工程負有「取得
    消防審查合格證及使用執照」之義務，在原告未完成前，自
    不得請求被告給付剩餘之工程款及發還保履約保證金。且原
    告就有關消防設備工程工項部分，因實際施作金額與契約不
    同以及減價收受之結果，加上被告因原告不配合施作而另找
    廠商施作之價差，原告就此工項請求之金額應扣除11萬0,74
    2元。
  ㈡被告否認曾要求原告就如附表所示之工項進行施作，且原告
    所列如附表所示之施作項目，若係屬履約所必須者，依系爭
    契約第4條第3項之約定，仍應由原告負責供應或施作，不得
    據以請求加價；若屬漏列者，在未辦理契約變更追加前，原
    告無法據此請求，是原告請求被告給付追加工程款，亦非可
    採。又原告既尚未完成消防審查及使用執照之取得，被告亦
    未驗收完成，則無所謂視同點交之問題，故原告請求被告負
    擔管理費部分，亦無理由。
　㈢另南埔市民活動中心現況有出現滲水之情事，原告就此應賠
    償被告另找其他廠商修補之損害共56萬8,078元；另原告經
    被告發文請其配合提供室內裝修竣工查驗申請之文件及用印
    ，惟原告仍拒不配合，致系爭工程無法取得室內裝修許可，
    進而影響使用執照之取得，被告因此另找廠商施作，因而受
    有552萬7,416元之不完全給付損害；爰以上開債權就原告本
    件請求之工程款進行抵銷等語資為抗辯。並聲明：1.原告之
    訴及假執行之聲請均駁回。2.如受不利判決，願供擔保，請
    准宣告免為假執行。
三、兩造間不爭執事項：
  ㈠兩造有於107年10月31日簽立「南埔市民活動中心整建工程」
    之工程採購契約（即系爭契約）（見本院卷一第29至81頁、
    第188頁）。
  ㈡系爭工程經辦理變更追加後經結算之總工程款為1,527萬3,67
    4元，被告已給付1,427萬5,078元（見本院卷三第126、127
    頁）。
  ㈢被告就系爭契約尚未發還之25％履約保證金金額為25萬元（見
    本院卷三第165頁）。
四、本件兩造間之爭點：
　㈠原告就系爭契約及已辦理變更設計之部分，請求被告給付剩
    餘工程款99萬8,596元，有無理由？
　㈡原告依系爭契約請求被告返還履約保證金25萬元，有無理由
    ？
　㈢原告就如附表所示之工項，請求被告給付工程款73萬9,188元
    ，有無理由？
　㈣原告依無因管理或不當得利之法律關係，請求被告給付管理
    費12萬6,276元，有無理由？
　㈤被告所為之抵銷抗辯，有無理由？　　　　　
五、本院之判斷：
  ㈠原告就系爭契約及已辦理變更設計之部分，請求被告給付剩
    餘工程款99萬8,596元，為有理由。
  1.「取得消防審查合格證明及使用執照」為原告依系爭契約所
    應履行之義務。
　⑴經查，兩造間系爭契約之詳細價目表中，有約定「消防會勘
    （含消防設備師監造、查驗、照片及文書製作、簽證等）」
    之工項，並有就該工項約定數量及單價，有詳細價目表可參
    （見本院卷三第45頁），是「取得消防審查合格證明」乃原
    告依系爭契約所應履行之義務，堪以認定。
　⑵又系爭契約第23條第6項乃約定：「機關、廠商、監造單位及
    專案管理單位之權責分工，除本契約另有規定外，依工程會
    發布之最新版本『公有建築物施工階段契約約定權責分工表』
    或『公共工程施工階段契約約定權責分工表』辦理」（見本院
    卷一第63頁），而觀諸「公共工程施工階段約定權責分工表
    」（下稱系爭分工表）就「工程完工驗收階段」部分，就「
    辦理使用執照申請」事宜乃是規定「由承造人（承攬廠商）
    辦理」，由設計人、監造人協辦，由起造人（業主）督導，
    有系爭分工表可參（見本院卷一第112頁），且系爭契約第3
    條第4項亦約定：「依法律應以機關名義申請之許可或執照
    ，由廠商備具文件代為申請者，其需繳納之費用（含空氣汙
    染防制費）不含於契約價金，由廠商代為繳納後機關覈實支
    付，但已明列項目而含於契約價金者，不在此限」（見本院
    卷一第33頁），亦已就原告代被告辦理使用執照申請所支出
    之費用如何分擔一事為明確約定，又「辦理」使用執照之目
    的即是為了要「取得」該執照，否則即無課予原告此義務之
    必要，是認「取得使用執照」亦為原告依系爭契約所應履行
    之義務，亦堪認定。
　⑶原告雖曾爭執「取得消防審查合格證明及使用執照」等事項
    並未列於系爭契約之詳細價目表中云云，惟其嗣於本院言詞
    辯論期日亦已自承：「對於被告認為取得消防審查及使用執
    照是原告應負責的契約內容不爭執」等語（見本院卷一第18
    9頁），益徵「取得消防審查合格證明及使用執照」確為原
    告依系爭契約所應履行之義務無訛。　
　2.原告就系爭契約未能履行「取得消防審查合格證明及使用執
    照」之義務，乃不可歸責於原告，是原告免上開給付義務。
　⑴按「因不可歸責於債務人之事由，致給付不能者，債務人免
    給付義務」，民法第255條定有明文。經查，原告就系爭契
    約並未履行「取得消防審查合格證明及使用執照」之義務，
    為兩造所不爭執。以下即就原告未履行上開義務是否可歸責
    乙節，進行探究。
　⑵經查，原告就系爭工程乃是在108年12月1日經被告核定竣工
    ，有工程竣工報告表可憑（見本院卷一第91頁），其後兩造
    與監造人柏閣建築師事務所乃於108年12月30日前往實地驗
    收，於該次驗收後，雖有部分缺失須改善，惟於109年1月2
    日複驗時，所有缺失均已改善等情，有工程竣工報告書、10
    8年12月30日正驗（複驗）紀錄、109年1月2日正驗（複驗）
    紀錄及系爭工程之監造人柏閣建築師事務所110年11月22日
    柏閣字第1100000310號函可憑（見本院卷一第95至99頁）；
    且參諸109年1月2日之正驗（複驗）紀錄（見本院卷一第99
    頁）乃是由被告提供請原告核章之文件，有柏閣建築師事務
    所110年11月22日柏閣字第1100000310號函及被告之前開函
    文可憑（見本院卷三第142頁、卷四第503頁），而從該驗收
    紀錄其上確已經勾選「與契約、圖說、貨樣規定相符：本案
    同意驗收」之選項，益徵被告於109年1月2日確已同意驗收
    。至被告嗣後雖未於該紀錄上用印，惟此僅屬被告事後反悔
    之行為，兩造及監造人於109年1月2日就系爭工程既均已確
    認無其他缺失須改進，實質上系爭工程即堪認已於109年1月
    2日驗收完成。況被告事後反悔拒絕驗收之理由，乃是認為
    原告並未履行「取得消防審查合格證明及使用執照」之義務
    ，惟依常理，申請消防審查及使用執照，均須待被告就系爭
    工程同意驗收後始得開始進行，否則無法確保完成消防審查
    或取得使用執照之工程是符合原告需求之工程，是可知上開
    義務是否履行僅是系爭契約之所有權利義務是否經履行之問
    題，惟並不影響系爭工程之驗收，是認被告此部分所辯，並
    非可採，系爭工程已於109年1月2日驗收完畢，堪以認定。
　⑶次查，辦理消防會勘時，必須有消防核可圖供消防單位與竣
    工圖進行核對，消防單位才會核發消防許可證明，且必須先
    取得消防許可證明，才能申請使用執照，而本件系爭工程之
    消防核可圖乃被告所應提供之文件等情，為兩造所不爭執之
    事項（見本院卷二第162至163頁）；然而，而系爭工程於驗
    收後，經送桃園市政府消防局（下稱消防局）審查之結果，
    消防局審查意見認為應補列地下1層及屋頂層之說明，以及
    應於地上第3層增設一部緩降機乙節，有柏閣建築師事務所1
    09年3月6日柏閣字第109030602號函可參（見本院卷一第115
    至116頁），而被告是在原告竣工且於109年1月2日完成驗收
    後，始將系爭工程依消防局之審查意見進行變更設計，且遲
    至109年5月6日始將消防核可圖交付予原告，惟該消防核可
    圖之內容已與原告於107年9月24日得標時所取得之圖說有所
    不同等情，為被告所自承（見本院卷二第7頁）。
　⑷由上可知，被告並未於原告施工前或施工過程中，將系爭工
    程之圖說或變更設計後之圖說交由消防局核可，導致原告依
    系爭契約之圖說所施作之工程，事實上並未能通過消防審查
    ，進而無法持消防許可文件去申辦請領使用執照；而原告既
    是依照被告所提供之圖說按圖施作並經驗收完成，則就系爭
    工程因「設計」之問題而未能取得消防審查合格證明及使用
    執照，自難認可歸責於原告。又被告事後雖經變更設計而取
    得消防核可圖，惟該變更設計之內容既已與系爭契約原本之
    內容不同，且原告就系爭契約原本之工程內容均已施作完畢
    ，是若兩造並未另行達成承攬之合意，原告本即無繼續為被
    告施作之義務，是縱認原告未依變更後之消防核可圖施作並
    取得消防審查合格證明及使用執照，亦難認原告就此有何可
    歸責之事由可言。況被告於109年4月15日桃市桃工字第1090
    020019號之函文中亦載明：「本案消防及使用執照請領作業
    ，尚未完成，惟責任不可歸責於承商」等語（見本院卷一第
    129頁），益徵被告亦認為原告未能取得履行「取得消防審
    查合格證明及使用執照」之義務，乃是不可歸責於原告。
　⑸被告雖抗辯：被告於協調會議上已同意以「小額採購」之方
    式發包原告施作緩降機，並請原告提供報價單，惟原告遲未
    提供報價云云。然查，被告於109年4月15日桃市桃工字第10
    90020019號函中雖記載：「新翱營造有限公司既已同意辦後
    續辦理消防及使用執照請領作業」等語（見本院卷一第129
    頁），惟此部分僅屬被告自身之陳述，原告乃予以否認，被
    告就此並未提出其他事證作為佐證，是已難逕認原告有何同
    意就變更後之設計進行施作之情形；況原告於109年5月13日
    、109年5月19日均有分別發函向被告表示不願報價及施作，
    有原告109年5月13日翱埔字第109051302號函、109年5月19
    日翱埔字第109051901號函可佐（見本院卷一第239至245頁
    ），益證兩造間就變更後之設計並未達成承攬之合意；而兩
    造既未就變更後之設計達成承攬之合意，則被告抗辯原告遲
    不提供報價單，即難認有何可歸責之情形存在。
　⑹綜上，本件既係因不可歸責於原告之事由，導致原告未能履
    行「取得消防審查合格證明及使用執照」之義務，依民法第
    255條之規定，原告即免負上開給付義務，堪以認定。
  3.原告得請求被告給付剩餘之工程款共計95萬3,598元。
　⑴系爭契約第5條第1項第3點乃約定：「於驗收合格，廠商繳納
    保固保證金後，機關於接到廠商提出請款單據後15工作天內
    ，一次無息結付尾款」，由此可知，原告得以請求被告給付
    尾款之情形，必須符合「驗收合格」及「繳納保固保證金」
    此二要件。
　⑵就「驗收合格」部分：
　  經查，系爭工程已於109年1月2日驗收完畢，已如前述。被
    告雖一再以原告未能履行「取得消防審查合格證明及使用執
    照」之義務為由，表示不同意驗收云云。然該義務必須待工
    程驗收完成後始得進行，已如前述，是被告不得以此作為不
    同意驗收之理由；況原告依約所負「取得消防審查合格證明
    及使用執照」之義務，乃係因不可歸責於原告之事由致不能
    給付，故原告已免負該給付義務等情，亦經本院認定如前，
    益顯被告以此為由不同意驗收，並非可採。　　
  ⑶就「繳納保固保證金」部分：
　①系爭工程之投標須知第34條乃規定：「保固保證金金額：採
    購結算金額百分之三」（見本院卷一第248頁）；又系爭契
    約第16條第1項約定：「保固期之認定：1.起算日：⑴全部完
    工辦理驗收者，自驗收結果符合契約規定之日起算。⑵有部
    分先行使用之必要或已履約之部分有減損滅失之虞，辦理部
    分驗收者，自部分驗收結果符合契約規定之日起算。⑶因可
    歸責於機關之事由，逾第15條第2款規定之期限遲未能完成
    驗收者，自契約標的足資認定符合契約規定之日起算。2.期
    間：⑴由廠商保固2年（含水電及電梯工程）；⑵臨時設施之
    保固期為其使用期間。工程驗收合格後，廠商應依照機關指
    定的接管單位：機關辦理點交」（見本院卷一第53頁）。
　②經查，系爭工程經兩造會同柏閣建築師事務所於於109年1月2
    日複驗後，所有缺失均經認定已改善而完成驗收，且被告所
    抗辯原告未履行「取得消防審查合格證明及使用執照」之義
    務，原告業已免給付義務等情，業經本院認定如前，是依系
    爭契約第16條第1項第1款之約定，系爭工程之保固期起算日
    即應以109年1月2日起算。又系爭契約之約定，保固期為2年
    ，故系爭工程之保固期已於本件言詞終結前之111年1月1日
    屆滿，被告於保固期間雖曾提出有1、2樓滲水之問題，惟被
    告就該部分所提出之損害賠償請求並無理由（詳如後述㈤所
    載），此外，被告並未提出其他於保固期內發現瑕疵而曾限
    期要求原告修繕之情形，是認本件原告於保固期間並無發生
    保固責任，則自無再行繳納保固保證金之必要，堪以認定。
    　
　⑷從上可知，本件系爭工程已驗收合格，原告毋庸再繳納保固
    保證金，而原告已分別以109年1月21日翱埔字第109012101
    號函、109年2月12日翱埔字第109021201號函、109年5月1日
    翱埔字第109050101號函向被告提出請款文件，有上開函文
    可參（見本院卷一第223至229頁、第235至237頁），且被告
    亦不爭執其有收到上開請款資料（見本院卷二第5頁），是
    原告自得依系爭契約第5條第1項第3點之約定請求被告給付
    剩餘之工程款。又原告就系爭工程實際上並未就「消防會勘
    （含消防設備師監造、查驗、照片及文書製作、簽證等）」
    之工項進行施作，故其自不得請求被告給付該部分之工程款
    ，而應將該工項之工程款從原告所得請求之工程款中扣除。
　⑸承上，系爭工程經結算後之總工程款為1,527萬3,674元，被
    告已給付1,427萬5,078元，為兩造所不爭執，是系爭工程之
    剩餘工程款金額為99萬8,596元（計算式：15,273,674元－14
    ,275,078元＝998,596元），再扣除兩造於系爭契約之詳細價
    目表中就上開消防會勘工項所約定之金額4萬4,998元，原告
    所得請求被告給付剩餘工程款之金額為95萬3,598元（計算
    式：998,596元－44,998元＝953,598元），堪以認定。
  4.被告辯稱就「消防設備工程」部分，原告所得請求之工程款
    總共應扣除11萬0,742元，為無理由。
　⑴被告就系爭契約詳細價目表中有關「消防設備工程」之工程
    款所爭執應扣款之內容為：①就「火警設備工程」部分，其
    契約複價為6萬5,338元，惟實際施作金額為5萬9,212.121元
    ，再扣除就此部分減價收受之金額2萬0204.37元，結算金額
    為3萬9,007.75元。②就「緊急照明設備工程」部分，其契約
    複價為5萬3,017元，惟實際施作金額為4萬6,894.033元，再
    扣除就此部分減價收受之金額1萬0,039.21元，結算金額為3
    萬6,854.82元。③有關「消防會勘」工程部分，其契約單價
    為4萬4,998元，因原告拒絕施作，被告另案發包之費用為6
    萬8,250元，其間之價差2萬3,252元亦應予扣除云云。茲就
    被告上開抗辯有無理由，分述如下。
　⑵就被告抗辯「實際施作金額與契約不符」之部分：
　①觀諸被告所提出提出計算表格（下稱系爭表格，見本院卷二
    第199頁）可知，被告所稱實際施作金額與契約不符之原因
    ，乃是因為實際施作之「數量」與契約約定有所差異；惟兩
    造於108年12月30日及109年1月2日就系爭工程進行驗收、複
    驗時，已對數量進行過計算，並確認原告所施作之內容與契
    約、圖說均相符，有被告函請原告核章之驗收紀錄及柏閣建
    築師事務所110年11月22日柏閣字第1100000310號函可憑（
    見本院卷一第99頁、卷三第142頁）；而被告是在109年1月2
    日複驗經過1年又5個月後，才於110年6月向監造人柏閣建築
    師事務所提出系爭表格，表示要扣除相關費用，有柏閣建築
    師事務所前開函文可憑，可見被告所稱數量減少之情形乃是
    發生在兩造驗收完成之後。
　②又依被告於本院言詞辯論期日中所自承：實際施作數量與契
    約約定數量之所以會產生差異的原因，是為了符合消防會勘
    之要求，故有些數量有調整或有些位置有變動等語（見本院
    卷三第166頁）；從上可知，本件系爭工程之所以有會有被
    告所提出系爭表格所示之數量變動，乃是因被告於兩造進行
    驗收後，為了符合消防審查之要求，又再就系爭工程進行變
    更設計所致，惟原告既確實有依系爭契約之圖說進行施作並
    經被告驗收，則被告於驗收後自行變更設計而造成現場設備
    之數量與契約不符之情形，自不應由原告承擔，故被告抗辯
    應於工程款中扣除此部分之項目，並非可採。
　⑶就被告抗辯「減價收受」之部分：
　①本件被告就「消防設備工程」抗辯應「減價收受」之原因，
    乃稱：減價收受是因為原告未提出各項設備的出廠證明，所
    以才減價云云。然查，就消防機具器材及設備認可事宜，參
    諸內政部依消防法第12條所訂定之消防機具器材及設備認可
    實施辦法（下稱認可辦法），有分「型式認可」及「個別認
    可」兩種方式，其中「型式認可」指的是消防機具器材及設
    備之型式，其形狀、構造、材質、成分及性能，經登錄機構
    認定符合消防機具器材及設備認可標準及中央主管機關公告
    之基準；而「個別認可」指的是已取得型式認可之消防機具
    器材及設備，於國內製造出廠前或國外進口銷售前，經登錄
    機構認定其產品之形狀、構造、材質、成分及性能與型式認
    可相符（參認可辦法第2條第1款、第4款）。
　②經查，原告就系爭工程所使用之消防設備，業已提出符合辦
    理型式認可所需之資料，為兩造所不爭執（見本院卷三第32
    1頁），而就個別認可部分，被告則爭執原告應提出消防設
    備之出廠證明文件，卻始終未提出云云。然查，依認可辦法
    第18條第1項規定：「申請個別認可，應檢附下列文件向原
    登錄機構辦理：一、申請書（並載明個別認可之數量）。二
    、型式認可書影本。三、進口品應檢附進口報單及國外原廠
    之出廠證明文件影本。但同時依第二十四條規定申請預先領
    用標示者，得於受檢日前檢附。四、文件為外文者，應附中
    文譯本或適當之摘譯本」，可知僅有在所使用之消防設備為
    「進口品」之情形，始須於申請個別認可時，檢附國外原廠
    之出廠證明文件影本。至於「國產品」應於國內製造出廠前
    取得個別認可，故於申請個別認可時，即無須檢附出廠證明
    文件，有內政部111年3月1日內授消字第1110822622號函可
    參（見本院卷三第376頁）。
　③查本件原告所使用之消防設備均為國產品，為被告所不爭執
    （見本院卷四第5頁），則依上開規定及主管機關之說明，
    於辦理個別認可時，乃毋庸提出出廠證明文件；且參以原告
    所裝設之消防設備均仍裝置於南埔市民活動中心內，為被告
    所自陳（見本院卷四第5頁），而在原告並未提供出廠證明
    之情況下，消防局仍於110年2月3日以桃消預字第110000351
    5號函認定系爭工程之消防安全設備符合規定，有消防局111
    年1月25日桃消預字第1110002301號函可參（見本院卷三第3
    70頁），益徵原告是否提出出廠證明與系爭工程得否通過消
    防審查，並無關聯。從而，被告以原告未提出出廠證明為由
    ，要求對「消防設備工程」之工程款進行減價收受，並非可
    採。
　⑷就被告抗辯「另找其他廠商進行消防會勘之價差」部分：
　  被告雖抗辯因原告拒絕就消防會勘部分進行施作，故除了系
    爭契約所約定消防會勘之金額4萬4,998元外，應再扣除被告
    另案發包費用與原契約金額之價差2萬3,252元云云。然查，
    原告依系爭契約所負「取得消防審查合格證明」之義務，已
    因不可歸責於原告之事由致不能給付而免該給付義務，如前
    所述，則被告另找他人施作之部分，自難認與原告有何關聯
    ，是被告抗辯原告所得請求之工程款應扣除此部分價差，乃
    屬無據。
　⑸綜上，被告就「消防設備」工程部分，辯稱總共應扣除11萬0
    ,742元，均屬無理由，本件原告就系爭契約及已辦理變更設
    計部分所得請求之工程款乃為95萬3,598元。
  ㈡原告依系爭契約請求被告返還履約保證金25萬元，為有理由
    。
    系爭契約第14條第1項乃約定：「履約保證金於工程進度達2
    5％、50％、75％及驗收合格後，各發還25％」。經查，被告就
    系爭契約尚未發還之25％履約保證金金額為25萬元，為兩造
    所不爭執，而系爭工程應認已驗收合格，業如前述，是認原
    告依上開約定請求被告返還履約保證金25萬元，乃屬有據。
  ㈢原告就如附表所示之工項，請求被告給付工程款8萬2,954元
    ，為有理由，逾此金額之部分，為無理由。
  1.按「稱承攬者，謂當事人約定，一方為他方完成一定之工作
    ，他方俟工作完成，給付報酬之契約」、「如依情形，非受
    報酬即不為完成其工作者，視為允與報酬。未定報酬額者，
    按照價目表所定給付之；無價目表者，按照習慣給付」，民
    法第490條第1項、第491條分別定有明文。次按「當事人主
    張有利於己之事實者，就其事實有舉證之責任」，民事訴訟
    法第277條前段亦有明定。本件原告主張被告有指示原告施
    作如附表所示之工項，並依上開承攬之規定請求被告給付報
    酬，為被告所否認，自應由原告就兩造間就如附表所示之工
    項有成立承攬契約一事，負舉證之責任。
  2.經查，原告確有就如附表所示之工項完成施作等情，業據證
    人即系爭工程之現場監造人員溫存侃於本院具結證稱：我依
    照相關的圖說、照片、契約、現場去比對的結果，如附表所
    示全部的項目，原告均有施作等語明確（見本院卷三第16頁
    ），是此部分之事實，堪以認定。被告雖辯稱原告就如附表
    編號10「1樓儲藏室及女廁外地坪鋪貼30*30止滑磚」、編號
    12「1樓戶外爬梯檢修孔以組模＋鋼筋＋混凝土澆置封閉」之
    工項查無相關施作紀錄云云，惟其此部分辯詞與證人溫存侃
    之證述不符，且原告確有於1樓儲藏室及女廁外之地坪上鋪
    貼止滑磚，以及就1樓戶外爬梯檢修孔以組模、鋼筋、混凝
    土澆置封閉等情，有原告所提出之現場施工照片為憑（見本
    院卷三第233至234頁），是認被告此部分之辯詞，並非可採
    。承上，本件原告確有施作如附表所示之工項，已勘認定，
    而就原告就其所施作如附表所示之工項，得否依民法第490
    條、491條之規定向被告請求報酬，則應就各個工項之情形
    作不同認定，茲分述如下。
  3.就如附表編號1、2、5至8、10至15、17至20部分（非契約及
    未納入變更設計部分）：
  ⑴經查，本件原告主張如附表編號1、2、5至8、10至15、17至2
    0之項目，乃屬「非契約及未納入變更設計」之工項，有柏
    閣建築師事務所110年1月18日柏閣字第1100000015號函可參
    （見本院卷二第138頁），並經證人溫存侃於本院證述明確
    （見本院卷三第15頁），故堪以認定。
  ⑵被告雖辯稱①如附表編號2「地下室汙、排水吊管配合汙水出
    口調整施作水平吊管」工項已於系爭契約工項壹、一、10.c
    .II「管線及閘閥設備工程」中編列，②如附表編號5「空調
    室內、外部排水管施作」工項已於系爭契約壹、一、10.e.I
    I「安裝工程」之「排水配管工程」中編列，③如附表編號19
    「1-3樓空調室內機增設220迴路及配線」工項已於系爭契約
    壹、一、10.e.II「安裝工程」之「配電配線工程」中編列
    云云。然查，被告上開辯詞與柏閣建築師事務所前開回函及
    現場監察人員溫存侃之證述並不相符，已難逕採；且僅從被
    告所提出之原契約工項名稱，並無法判斷該工項所指之實際
    位置為何，故亦難僅從工項名稱即逕認如附表編號2、5、19
    等工項有經列於原契約之工項之中，況就如附表編號2所示
    「地下室汙、排水吊管配合汙水出口調整施作水平吊管」工
    項部分，系爭契約有關工項壹、一、10.c.II「管線及閘閥
    設備工程」所列之工項僅包括被覆不銹鋼冷水管、PVC廢汙
    水管（橘紅色）、PVC透氣管（A管）等項目，並未包含「水
    平吊管」，有詳細價目表及單價分析表可參（見本院卷三第
    94至96頁），益徵被告此部分之抗辯與事實並不相符，並非
    可採。
  ⑶而如附表編號1、2、5至8、10至15、17至20之工項既均屬「
    非契約及未納入變更設計」之工項，則除非兩造有另為承攬
    之約定，否則即難逕認兩造間有就此成立承攬契約。然查，
    依證人溫存侃於本院證稱：我在現場跟原告聊天時得知，這
    些東西是當時兩造氣氛還不錯，所以原告願意先幫忙做這些
    東西，被告可能有口頭上承諾，這是我依照一般常理去判斷
    ，我當下並沒有特別去找被告問這個事情，我沒有特別去問
    被告有沒有同意，就我的認知，因為廠商不太可能都做功德
    ，所以我以常理判斷，認為廠商願意幫忙做這些，是不是有
    其他的原因，如附表編號17「1樓樓梯間增設管道間木作包
    覆」、編號18「1-3樓樓梯間出入口天花板木作封版」之部
    分，當時是我、原告法定代理人、被告承辦人都在場，我有
    說這樓梯間封起來比較好看，我也有跟原告說那就把它封起
    來，我沒辦法記得被告當時有沒有說要封，被告也是沒有反
    對，我判斷被告也是同意要封，如附表編號14部分，是原告
    跟我說被告請他做窗簾盒等語（見本院卷三第16至18頁），
    可知證人溫存侃僅是以其個人之想法推測被告應該有同意原
    告施作上開工項，惟其本身並未曾向被告確認其是否同意由
    原告承攬施作，縱使是被告在現場之情況，證人溫存侃亦無
    法確認被告是否有同意，故從證人溫存侃之上開證述，顯難
    認兩造有就如附表編號1、2、5至8、10至15、17至20之工項
    達成承攬合意之情形。
  ⑷原告雖又主張就如附表編號19「1-3樓空調室內機增設220迴
    路及配線」之工項，兩造已與柏閣建築師事務所共同協議施
    作云云，並提出原告108年9月11日翱埔字第108091101號函
    及柏閣建築師事務所108年9月18日柏閣字第108091801號函
    為其佐證（見本院卷三第244至246頁）。然查，從原告所出
    具之上開號函文，僅得看出原告曾就系爭工程中有關電壓電
    力之設計相衝突之情況請求釋疑，而從柏閣建築師事務之上
    開函文，亦僅得看出柏閣建築師事務所曾經建議增設空調室
    外主機專用之升壓變壓器，惟上開函文既均非被告所發，亦
    均未提及被告是否已同意原告就上開變更進行施作，則自難
    以上開函文作為被告曾就如附表編號19之工項表示同意由原
    告承攬之證據。
  ⑸此外，原告並未再提出其他事證證明兩造間曾就如附表編號1
    、2、5至8、10至15、17至20之工項有達成承攬合意之情形
    ，則原告依民法第490、491條之規定請求被告給付報酬，即
    屬無據。  
  4.就如附表編號3、4、16所示工項部分（契約及已納入變更設
    計，有圖說，無詳細價目表部分）：
  ⑴系爭契約第3條第1項乃約定：「契約價金之給付，得為下列
    方式：依實際施作或供應之項目及數量結算，以契約所列履
    約標的項目及單價，於本案預算金額以內，依完成履約實際
    供應之項目及數量給付」（見本院卷一第33頁），系爭契約
    第4條第2項、第3項約定：「（第2項）契約所附供應廠商投
    標用之工程數量清單，其數量為估計數，除另有規定者外，
    不應視為廠商完成履約所須供應或施作之實際數量。（第3
    項）未列入前款清單之項目，其已於契約載明應由廠商施作
    或供應或為廠商完成履約所必須者，仍應由廠商負責供應或
    施作，不得據以請求加價。如經機關確認屬漏列且未於其他
    項目中編列者，應以契約變更增加契約價金」（見本院卷一
    第34頁）。 
  ⑵按所謂總價承攬之承攬契約，係由承包商計算出相關之成本
    與利潤，向業主報價或投標，經業主認可或決標後成立之承
    攬契約。且於工程實務中，總價承攬之概念，係業主以一定
    之價金請承包商施作完成契約約定之工項，承包商於投標時
    ，即可審閱施工圖、價目表、清單等，決定是否增列項目，
    或將缺漏項目之成本由其他項目分攤。尤其決標方式採取最
    低標者，價金高低即為得標的關鍵，倘得標廠商，嗣後卻以
    依契約所應承擔之工作，主張係漏項而轉嫁給業主，進而要
    求提高工程款，此不啻為先低價搶標後，再巧立名目增加工
    程款，自與最低標決標之目的及總價承攬契約之精神有悖；
    又於總價承攬契約，因「遺漏（漏項）」而應核實支付之工
    程項目，應以其「遺漏」係一般廠商就所有招標資料，按通
    常情況所為解讀，均不認為係屬工程施作範圍者，始足當之
    （最高法院101年度台上字第962號、106年度台上字第964號
    判決要旨參照）。
  ⑶經查，系爭工程乃屬由廠商以總價投標，並由最低價者得標
    之承攬契約，有系爭工程之投標須知可參（見本院卷第249
    頁），故系爭契約性質上乃屬總價承攬之承攬契約，是依前
    開實務見解可知，對於「漏項」之情形，必須是該情形係一
    般廠商就所有招標資料，按通常情況所為解讀，均不認為係
    屬工程施作範圍者，原告始得依系爭契約第4條第3項後段之
    約定請求被告以契約變更增加契約價金，惟若該「漏項」情
    形為一般廠商依照圖說或其他相關資料，得以知悉該工項屬
    於契範圍內者，則應依系爭契約第4條第3項前段之約定，不
    得再請求加價。
  ⑷查如附表編號3、4、16所示工項部分，乃屬「契約及已納入
    變更設計，有圖說，無詳細價目表」之漏項情形，有柏閣建
    築師事務所110年1月18日柏閣字第1100000015號函可參（見
    本院卷二第138頁），並經證人溫存侃於本院證述明確（見
    本院卷三第15頁），可知上開工項於原告閱覽圖說時，即已
    得知悉屬系爭工程之施作範圍；再參以證人溫存侃所證稱：
    如附表編號3「戶外排水溝組模＋鋼筋綁紮＋3000psi混凝土澆
    置＋L角鐵燒桿」之項目，因原先就有圖說說要作水溝，但是
    項目漏列，這個當然要做，如附表編號4「戶外排水溝高壓
    水泥涵管施作及埋設」之工項，排水涵管，這是排汙水的，
    這個當然也要做，如附表編號 「台電電錶後至室內箱體段
    配管及配動力線3相220v＋管架」之工項，這是圖說上有，但
    是項目沒有，當然也是需要這些管線等語（見本卷三第19頁
    ），可見上開工項均是從系爭工程之圖說中即可判斷是當然
    必須施作之內容，則依前開實務見解及契約約定，原告就此
    部分自不得再向被告請求加價。
  ⑸原告雖主張兩造有就上開項目達成追加之合意云云。惟證人
    溫存侃之證詞並不足以證明兩造就此有何達成承攬合意之情
    形，已如前述，此外，原告並未提出其他事證證明以實其說
    ，則原告此部分主張，亦非可採。綜上，原告主張依民法第
    490、491條之規定，向被告請求此部分之報酬，乃屬無據。
     
  5.如附表編號9、21部分（契約或已納入變更設計，實作數量
    大於契約或變更設計數量）：
　⑴系爭契約第3條第1項乃約定：「契約價金之給付，得為下列
    方式：依實際施作或供應之項目及數量結算，以契約所列履
    約標的項目及單價，於本案預算金額以內，依完成履約實際
    供應之項目及數量給付」，可知系爭契約之計價方式，乃約
    定為在不超過預算金額之範圍內，以實際施作之數量計算。
　⑵經查，如附表編號9、21之工項，屬「契約或已納入變更設計
    ，實作數量大於契約或變更設計數量」之工項，有柏閣建築
    師事務所110年1月18日柏閣字第1100000015號函可參（見本
    院卷二第138頁），並經證人溫存侃於本院證述明確（見本
    院卷三第15頁），是依上開約定，在未超過兩造所預定之總
    價範圍內，原告就該部分數量之變更，得依系爭契約請求被
    告給付該部分之金額。而系爭契約經變更設計後，兩造所約
    定之預定總價乃為1,535萬6,628元，有第三次變更設計修正
    契約總價表可參（見本院卷一第89頁），兩造目前經結算之
    工程總價為1,527萬3,674元，為本件不爭執事項，則兩造就
    系爭契約所剩餘之預算乃為8萬2,954元（計算式：1,535萬6
    ,628元－1,527萬3,674元＝82,954元），則原告在此金額範圍
    內，得就數量增加之部分再向被告請求給付。又原告依系爭
    契約結算單價所計算上開工項數量增加之費用後，如附表編
    號9、21之工項就數量增加部分之工程款金額分別為1萬6,25
    7元及7萬8,300元，共計9萬4,557元，已超過上開剩餘之預
    算金額，是認原告僅得請求被告給付該剩餘之預算金額上限
    亦即8萬2,954元。
　6.綜上，就原告如附表所示工項部分，原告所得向被告請求之
    金額為8萬2,954元，超過此金額之部分，為無理由。
  ㈣原告依無因管理或不當得利之法律關係，請求被告給付管理
    費12萬6,276元，為無理由。
  1.按「未受委任，並無義務，而為他人管理事務者，其管理應
    依本人明示或可得推知之意思，以有利於本人之方法為之」
    、「管理事務，利於本人，並不違反本人明示或可得推知之
    意思者，管理人為本人支出必要或有益之費用，或負擔債務
    ，或受損害時，得請求本人償還其費用及自支出時起之利息
    ，或清償其所負擔之債務，或賠償其損害」、「無法律上之
    原因而受利益，致他人受損害者，應返還其利益。雖有法律
    上之原因，而其後已不存在者，亦同」，民法第172條、第1
    76條第1項、第179條分別定有明文。
　2.又系爭契約第15條第9項乃約定：「工程驗收合格後，廠商
    應依照機關指定的接管單位：機關辦理點交。其因非可歸責
    於廠商的事由，接管單位有異議或藉故拒絕、拖延時，機關
    應負責處理，並在驗收合格後15日內處理完畢，否則應由機
    關自行接管。如機關逾期不處理或不自行接管者，視同廠商
    已完成點交程序，對本工程的保管不再負責，機關不得以尚
    未點交作為拒絕結付尾款的理由」。經查，兩造就系爭工程
    堪認已於109年1月2日驗收完成，已如前述，惟被告於驗收
    合格後15日內，並未依上開約定自行接管系爭工程，遲至10
    9年4月29日始會同原告就系爭工程進行實際點交，有點交清
    單可憑（見本院卷三第250頁），是依上開約定應視同原告
    已於109年1月2日起之15日後即109年1月17日完成點交程序
    ，是原告自109年1月17日起至109年4月29日間就系爭工程並
    無管理之義務，堪以認定。
  3.原告雖主張其於前述109年1月17日起至109年4月29日無管理
    義務之期間，仍有委請其他廠商負責系爭工程之管理，故請
    求被告給付以「契約總價×2.5％÷原工期日數×管理日數」計
    算之管理費12萬6,276元云云。然查，就原告主張其於上開
    期間有委請其他廠商就系爭工程進行管理乙節，其並未提出
    任何事證以實其說，自難認原告此部分主張為真；本件既難
    認原告於上開期間確有就系爭工程為管理之行為，則原告依
    前開無因管理或不當得利之規定請求被告給付管理費12萬6,
    276元，自屬無據。　
　㈤被告所為之抵銷抗辯，為無理由。
　1.被告抗辯系爭工程因現況發生1、2樓滲水之情形，原告應賠
    償被告56萬8,078元，以此就原告本件剩餘工程款之請求為
    抵銷，為無理由。
　⑴被告雖辯稱：南埔市民活動中心現況1樓及2樓樓梯間發生滲
    水事件，造成漆面損害，滲水原因為2樓露台積水，自外牆
    滲入並經毛細作用逐漸擴散形成，惟經被告派員清除露台積
    水後，發現原告未依原2樓裝修平面圖鋪設透心燒面石英地
    磚，故請求原告賠償被告因此另請廠商修補之損害56萬8,07
    8元云云。然查，南埔市民活動中心1樓及2樓樓梯間確有發
    生滲水而牆面出現水漬之情形，有被告提出之照片可參（見
    本院卷二第207頁），而該牆面水漬出現之原因，經柏閣建
    築師事務所依照片研判，乃是因露台部分積水自外牆滲入並
    經毛細作用逐漸擴散形成，有柏閣建築事務所111年1月13日
    柏閣字第1110000023號函可憑（見本院卷三第332頁）。
　⑵而被告雖稱該滲水是因原告未按圖於2樓露台鋪設透心燒面石
    英地磚所致，並提出2樓裝修平面圖為其佐證（見本院卷二
    第215頁），而從該2樓裝修平面圖上，固可看到該圖面上就
    2樓露台之說明乃記載「透心燒面石英磚」等語，惟該「透
    心燒面石英磚」之記載乃是指該露台既有之地磚，系爭契約
    所要求之防水是直接塗佈於該露台既有之地磚上等情，有柏
    閣建築師事務所111年6月9日柏閣字第1110000239號函可參
    （見本院卷四第18頁），可知兩造就系爭工程並未約定應由
    原告於2樓露台鋪設透心燒面石英磚，故被告以此為由主張
    原告有未按圖施作之情形，並要求原告賠償，並非可採。
　⑶又系爭契約有關露台防水之約定部分，在系爭契約之詳細價
    目表雖列有「露台及逃生出入口防水」之項目，但無相關設
    計圖說，另於108年3月13日核定防水圖說及於108年5月9日
    核定防水塗料後，原告已依核定之圖說及防水塗料施作完成
    二樓露台之防水工程，依約定防水乃是直接塗佈於該露台既
    有之地磚上，原告曾於工程會議中提及直接塗佈於既有地磚
    之防水層，若無再加鋪防水保護層，其耐久性將受影響，惟
    此議題未納入會議紀錄中等情，有柏閣建築師事務所111年1
    月123日柏閣字第111000023號函、111年6月9日柏閣字第111
    0000239號函可憑（見本院卷三第330至332頁、卷四第18頁
    ），可徵原告就系爭工程中3樓露台之防水工程確已依約施
    作完成；惟就兩造所約定以「將防水直接塗佈於該露台既有
    之地磚上」之施工方式，是否通常應具備有防止積水從外牆
    滲入之效用，尚有疑義，而被告並未就此舉證；且縱認原告
    施作之防水工程有欠缺通常效用之情形，此亦屬瑕疵修補之
    問題，然被告並未就其有先限期命原告修補而原告未於期限
    內修補之事進行舉證，則被告即不得依系爭契約第16條第3
    項之約定要求原告負保固責任，亦不得依民法第493條之規
    定請求原告賠償其自行找人修補之費用，是被告抗辯其得請
    求原告賠償另找他人修補之費用56萬8,078元，即屬無據。
    而被告對原告之損害賠償債權既不存在，則被告主張以此與
    原告之工程款債權為抵銷，即非可採。　　
  2.被告抗辯原告拒不提供有關室內裝修竣工查驗之相關文件及
    用印，致被告必須另找廠商施作，因此對原告有552萬7,416
    元之不完全給付損害賠償請求權，爰以此就原告本件剩餘工
    程款之請求為抵銷，為無理由。
　⑴系爭契約第18條第12項乃約定：「契約文件要求廠商提送之
    各項文件，廠商應依其特性及權責，請所屬相關人員於該等
    文件上簽名或用印」。經查，兩造就系爭工程有約定「室內
    裝修工程」為原告承攬之範圍，而建築物室內裝修管理辦法
    第32條乃規定：「建築物室內裝修工程完竣後，應由建築物
    起造人、所有權人或使用人會同室內裝修從業者向原申請審
    查機關或機構申請竣工查驗」，同辦法第4條則規定：「本
    辦法所稱室內裝修從業者，指開業建築師、營造業及室內裝
    修業」，本件系爭工程之室內裝修竣工查驗申請受理機構為
    桃園市建築師公會，該公會所要求提出之室內裝修竣工查驗
    申請書上即列有「室內裝修施工單位及其負責人」、「專業
    施工人員」之用印欄位等情，業據柏閣建築師事務所111年1
    月13日柏閣字第1110000023號函說明在案（見本院卷三第33
    0至332頁），是可知原告既為系爭工程中室內裝修工程之承
    攬人，依照系爭契約之約定，自負有於室內裝修竣工查驗申
    請書上「室內裝修施工單位及其負責人」、「專業施工人員
    」欄位用印之義務。
　⑵又被告曾於110年3月24日發函要求原告於室內裝修竣工查驗
    之相關文件上用印，惟遭原告於110年3月29日回函表示拒絕
    配合辦理等情，有被告110年3月24日桃市桃工字第11000171
    36號函及原告110年3月29日翱埔字第110032901號函可憑（
    見本院卷二第217至219頁），是原告確有拒絕履行該附隨義
    務之情形，亦堪認定。
　⑶被告雖稱因原告不配合用印，致被告無法於施工期限內取得
    室內裝修許可，進而無法取得使用執照，是被告始於110年1
    1月15日將室內裝修工程另行發包第三人即泓鶴營造有限公
    司（下稱泓鶴公司）承攬施作，其中與原告承攬項目相關之
    金額共計552萬7,416元，應由原告賠償云云，並提出桃園市
    政府109年12月15日府都建使字第1090315265號函、被告與
    泓鶴公司之間契約書、契約總表、變更設計預算書為佐（見
    本院卷三第178至218頁；卷四第46至64頁）。然從被告與泓
    鶴公司間之契約書、契約總表及變更設計預算書，並無法看
    出被告與泓鶴公司間所施作之具體內容，與原告原依系爭契
    約所施作之內容是否相同，亦無從知悉被告另找廠商施作之
    原因為何，故尚無從判斷被告所主張之552萬7,416元，是否
    確是針對兩造間系爭契約中有關室內裝修部分重新施作之金
    額。
　⑷且依被告於民事答辯狀所陳稱：其中有關消防設備工程，因
    重新送審，主管機關審查結果差異過大，須全數拆除重作，
    有關天花板、牆面及地板等裝修設施為建築物裝修主體之隱
    蔽設施，需拆除重新施作，且隱蔽部分經現場拆除後，發現
    部分設施無法再沿用，配合現況辦理變更設計等語（見本院
    卷四第36頁），亦可知被告與泓鶴公司所約定之室內裝修裝
    工程，乃是將消防設備、天花板、牆面及地板等均拆除重做
    或變更設計，惟就上開被告所稱拆除重作之原因，被告並未
    提出相關事證為其佐證工程有何拆除重作、變更設計之必要
    ，被告亦未提出相關事證說明，是亦尚難認被告有將上開工
    程拆除重作之必要。
　⑸綜上，本件原告就其應於室內裝修竣工查驗之相關文件上用
    印之附隨義務，雖有不完全給付之情形，惟就被告是否確實
    因此而受有552萬7,416元之損害乙節，依被告所提出之證據
    ，尚難逕予認定，是認被告此部分之抵銷抗辯，亦非可採。
    　　　　　
六、末按「給付有確定期限者，債務人自期限屆滿時起，負遲延
    責任。給付無確定期限者，債務人於債權人得請求給付時，
    經其催告而未為給付，自受催告時起，負遲延責任。其經債
    權人起訴而送達訴狀，或依督促程序送達支付命令，或為其
    他相類之行為者，與催告有同一之效力」、「遲延之債務，
    以支付金錢為標的者，債權人得請求依法定利率計算之遲延
    利息。但約定利率較高者，仍從其約定利率」民法第229條
    第1項、第2項、第233條第1項分別定有明文。經查：
　㈠就原告請求剩餘工程款部分：
　  依系爭契約第5條第1項第3款乃約定：「機關於接到廠商提
    出請款單據後15個工作天內，一次無息結算結付尾款」，是
    可知本件原告請求之剩餘工程款乃是有確定期限之給付。而
    原告主張其109年1月2日驗收合格後，曾於109年2月12日發
    函向被告提出請款單據等情，有原告109年2月12日翱埔字第
    109021201號函可參（見本院卷一第227頁），而被告就該函
    乃於109年2月24日以桃市桃工字第1090009861號函予以退件
    ，有該函可參（見本院卷一第105頁），且為被告所自陳（
    見本院卷二第181頁），可知被告至遲已於109年2月24日收
    受原告所提出之請款文件，是被告給付尾款之義務應於該日
    起算之第15個工作天即109年3月17日屆至，故原告就剩餘工
    程款所得請求被告給付遲延利息之起算日即應為109年3月18
    日。又被告對於原告主張兩造依系爭契約所約定遲延利息之
    利率為0.81％並不爭執（見本院卷第4頁），是原告就剩餘工
    程款部分，請求被告給付自109年3月18日起至清償日止，按
    週年利率0.81％計算之利息，即屬有據，逾此範圍之請求，
    則無理由。
　㈡就原告請求履約保證金部分：
　　查兩造就履約保證金給付之時點並未約定有期限，是應以原
    告請求被告給付之時作為遲延利息之起算日，而本件起訴狀
    繕本乃是於109年5月26日送達被告，有本院送達證書可憑（
    見本院卷一第141頁），則原告僅得請求被告給付自109年5
    月27日起算之遲延利息；又被告對於原告主張以0.81％作為
    遲延利息之計算依據並不爭執（見本院卷第4頁），是原告
    就履約保證金部分，所得請求被告給付之遲延利息，則為自
    109年5月27日起至清償日止，按週年利率0.81％計算之利息
    。
　㈢就原告請求如附表編號9、21工項之工程款部分：　　
　  經查，本件原告請求被告給付如附表編號9、21工項所示之
    工程款部分，乃是基於系爭契約所為之請求，是就遲延利息
    之計算仍應受系爭契約所拘束。而本件原告最早向被告提出
    有關上開工項之請款資料，乃是在109年5月26日本件起訴狀
    繕本送達之時，則依系爭契約第5條第1項第3款之約定，被
    告應於109年5月26日後之15個工作日內給付該筆款項，該給
    付之期限乃於109年6月16日屆至，故原告得請求被告給付自
    109年6月17日起至清償日止之遲延利息，又系爭契約所約定
    遲延利息之利率為0.81％，為兩造所不爭執，從而，原告就
    此部分工項所得請求被告給付之遲延利息為自109年6月17日
    起至清償日止，按週年利率0.81％計算之利息。
七、綜上所述，原告依系爭契約，請求被告給付剩餘工程款及履
    約保證金共120萬3,598元（計算式：953,598元＋250,000元＝
    1,203,598元），及其中95萬3,598元自109年3月18日起，其
    餘25萬元自109年5月27日起，均至清償日止，按週年利率0.
    81％計算之利息；並請求被告給付如附表編號9、21所示工項
    之工程款8萬2,954元，及自109年6月17日起至清償日止，按
    週年利率0.81％計算之利息，為有理由，逾此範圍之請求，
    為無理由，應予駁回。　
八、本件原告勝訴部分，兩造均陳明願供擔保，聲請宣告假執行
    或免為假執行，核無不合，爰分別酌定相當擔保金額准許之
    。酌定相當擔保金額併准許之。至原告敗訴部分，其假執行
    之請失所附麗，應併予駁回。
九、本件事證已臻明確，兩造其餘主張及所提之證據，經本院審
    酌後，認與判決結果並無影響，爰不逐一論述，併此敘明。
十、訴訟費用負擔依據：民事訴訟法第79條。　　　
中　　華　　民　　國　　111 　年　　9 　　月　　5 　　日
                  民事第三庭    法　官　許容慈
正本係照原本作成。
如對本判決上訴，須於判決送達後二十日內向本院提出上訴狀。
如委任律師提起上訴者，應一併繳納上訴審裁判費。
中　　華　　民　　國　　111 　年　　9 　　月　　6 　　日
                                書記官  邱佑儒
附表：
編號 項目 金額 （新臺幣） 備註   1 地下室原舊有窗戶砌磚封閉＋防水施作＋泥作粉光 8,093 非契約及未納入變更設計  2 地下室汙、排水吊管配合汙水出口調整施作水平吊管 15,000 非契約及未納入變更設計  3 戶外排水溝組模＋鋼筋綁紮＋3000psi混凝土澆置＋L角鐵燒桿 216,000 契約及已納入變更設計，有圖說，無詳細價目表  4 戶外排水溝高壓水泥涵管施作及埋設 43,160 契約及已納入變更設計，有圖說，無詳細價目表  5 空調室內、外部排水管施作 12,000 非契約及未納入變更設計  6 1樓女廁快速鐵捲門增設電線迴路及插座110v 8,000 非契約及未納入變更設計  7 1樓出入口大門增設電源迴路及開關110V 8,000 非契約及未納入變更設計  8 1樓戶外地坪開挖及埋設2隻5英寸電信引進 27,500 非契約及未納入變更設計  9 1樓無障礙扶手增加長度 16,257 非契約及已納入變更設計，實作數量大於變更設計數量 10 1樓儲藏室及女廁外地坪鋪貼30*30止滑磚 7,947 非契約及未納入變更設計 11 1樓戶外花臺抿石子 12,000 非契約及未納入變更設計 12 1樓戶外爬梯檢修孔以組模＋鋼筋＋混凝土澆置封閉 10,800 非契約及未納入變更設計 13 1樓出入口雨遮上方地坪施作防水+泥作粉刷 7,481 非契約及未納入變更設計 14 各層樓增設窗簾盒 53,550 非契約及未納入變更設計 15 地下室及1-3樓按圖施工後配合修正燈具開關迴路 100,000 非契約及未納入變更設計 16 台電電錶後至室內箱體段配管及配動力線3相220v＋管架 35,000 契約及已納入變更設計，有圖說，無詳細價目表 17 1樓樓梯間增設管道間木作包覆 6,500 非契約及未納入變更設計 18 1-3樓樓梯間出入口天花板木作封版 15,600 非契約及未納入變更設計 19 1-3樓空調室內機增設220迴路及配線 58,000 非契約及未納入變更設計 20 一變前已施作完成給水排水配管1-3樓及地下室，變更後廢除 0 非契約及未納入變更設計 21 電信資訊設備電線電管線類 78,300 契約，實作數量大於契約數量